【裁判字號】    89,交聲,557
【裁判日期】    900314
【裁判案由】    違反道路交通管理處罰條例聲明異議
【裁判全文】
臺灣臺北地方法院交通事件裁定          八十九年度交聲字第五五七號
    異議人即
    受處分人    甲○○
右列受處分人因違反道路交通管理處罰條例案件，對於臺北市交通事件裁決所中華民
國八十九年八月六日所為之處分（原處分案號分別為：北市裁三字第駕裁00－00
0000000號），聲明異議，本院裁定如左：
        主      文
原處分撤銷。
甲○○汽車駕駛人停車時，在道路收費停車處所停車，不依規定繳費，處新台幣陸佰
元。
        理      由
一、按汽車駕駛人停車時，在道路受費停車處所停車，不依規定繳費者，處新台幣（
    下同）六百元以上一千八百元以下，為道路交通管理處罰條例第五十六條第一項
    第十款定有明文。
二、本件受處分人即異議人甲○○於民國八十九年一月二十八日下午三時三十五分許
    ，將其所有車號ＤＡ－五五七０號自用小客車，停放在台北市○○○路道路收費
    停車處所，不依規定繳費，為台北市停車管理處管理員發現，並以受處分人有違
    反道路交通管理處罰條例第五十六條第一項第十款之行為掣單舉發。經郵寄舉發
    違反道路交通管理事件通知單，因招領逾期退回，遂由台北市停車管理處於八十
    九年五月二十四日完成公示送達程序，刊登於台北市政府公報八十九年夏字第三
    十六期，且已逾公示送達四十五日，受處分人未向原處分機關申訴，原處分機關
    即依道路交通管理處罰條例第五十六條第一項第十款之規定，於八十九年八月六
    日以北市裁三字第駕裁00－000000000號裁決書裁處一千二百元。
三、訊據受處分人雖坦承於右開時地違規之事實不諱，惟辯稱：沒有收到舉發通知單
    ，車籍地、住所均無變更，應裁處低額方適法等語，經查：受處分人對於右開違
    規事實不爭執，並有台北市停車管理處查獲違規停車事件檢舉單影本在卷為憑，
    受處分人在道路收費停車處停車，不依規定繳費之違規行為堪以認定，且舉發違
    反道路交通管理事件通知單之送達，依法準用刑事訴訟法之規定，本件舉發違反
    道路交通管理事件通知單因招領逾期已由台北市停車管理處完成公示送達程序，
    此有卷附舉發違反道路交通管理事件通知單、台北市政府公報八十九年夏字第三
    十六期等資料影本各一紙附卷可考，原處分機關以受處分人有在道路收費停車處
    所停車，不依規定繳費之行為，依道路交通管理處罰條例第五十六條第一項第十
    款之規定，裁處一千二百元，固非無據，然按「招領逾期」，乃郵差未會晤應受
    送達人後，或有前往郵局領取郵件之通知遺失，應受送達人無法知悉，或有應受
    送達人逾期前往郵局領取郵件，郵件已遭退回寄送機關，尚非絕對應受送達人之
    住居所不明，是否合乎刑事訴訟法公示送達要件，要非全無斟酌之餘地，然如應
    受送達人故意拒絕前往郵局領取舉發違反道路交通管理事件通知單，則國家行政
    勢必窒礙難行，是以行政秩序罰之交通違規裁罰就公示送達準用刑事訴訟法之規
    定，容或有從寬認定之必然性；惟違反道路交通管理處罰條例之行為，裁處法定
    最高罰鍰之目的乃受處分人已收受舉發違反道路交通管理事件通知單，違規事實
    明確，仍拒絕接受裁罰，處以受處分人最高罰鍰額度，以貫徹國家行政之執行，
    維護交通秩序、安全之行政目的，據此，在從寬認定公示送達要件下，受處分人
    如事實上甚難知悉違規事實已遭舉發機關舉發，無法於應到案日期前自動繳納最
    低額罰鍰，原處分機關率爾處以罰鍰最高額度，顯與上開立法目的相悖，有失公
    平正義，誠難令人甘服。從而，本件原處分機關雖將舉發違反道路交通管理事件
    通知單郵寄送達受處分人，因招領逾期而依法公示送達，然衡諸社會一般常情，
    公示送達刊登於台北市政府公報內，受處分人事實上甚難知悉違規行為已遭舉發
    ，原處分機關遽以裁處罰鍰最高額度，即難認為允洽，本件受處分人之異議有理
    由，自應由本院將原處分撤銷，仍以受處分人有違反道路交通管理處罰條例第五
    十六條第一項第十款規定之行為，依該條規定從輕裁處受處分人罰鍰六百元，以
    資適法。
四、據上論斷，應依道路交通案件處理辦法第二十條前段，裁定如主文。
中      華      民      國    九十      年      三      月     十四     日
                          臺灣臺北地方法院交通法庭
                                    法  官  李  麗  玲
右正本證明與原本無異。
如不服本裁定，應於裁定送達後五日內向本院提出抗告狀。
                                    書記官  江  虹  儀
中      華      民      國    九十      年     三       月      十六    日


司法院資訊處製作；財團法人民間司法改革基金會備份。
